【裁判字號】    95,家訴,185
【裁判日期】    950829
【裁判案由】    確認親子關係不存在等
【裁判全文】
臺灣臺中地方法院民事判決             95年度家訴字第185號
原      告  丙○○
            乙○○
上  二  人  丁○○
法定代理人
訴訟代理人  王世勳律師
被      告  甲○○
上列當事人間請求確認親子關係不存在事件，本院於民國九十五
年八月十五日言詞辯論終結，判決如下：
    主      文
確認原告丙○○、乙○○與被告甲○○間之親子關係不存在。
訴訟費用由被告負擔。
    事實及理由
壹、按確認法律關係之訴，非原告有即受確認判決之法律上利益
    者，不得提起之。民事訴訟法第二百四十七條第一項前段定
    有明文。所謂即受確認判決之法律上利益，係指法律關係之
    存否不明確，致原告在私法上之地位有受侵害之危險，而此
    項危險得以對於被告之確認判決除去之者（最高法院二十七
    年度上字第三一六號判例參照）。而親子關係存否，不僅涉
    及相關當事人身分關係之確定，同時對於親權、扶養、法定
    代理甚至繼承等法律關係之成立或存在與否，皆產生重要之
    關連，是以親子關係存在與否之確定，所牽涉者並非僅係單
    純之法律事實，因此最高法院二十三年上字第三九七三號判
    例所謂「確認身分之訴」，意即指「確認親子關係存在或不
    存在」而言 (最高法院六十二年度第三次民事庭庭推總會決
    議(八)意旨參照)，顯然「親子關係存在與否」得為確認之訴
    之標的。本件原告主張渠等並非生母丁○○自被告甲○○受
    胎所生之子女，因原告受胎期間在生母丁○○與被告甲○○
    婚姻關係存續中，依法推定原告為被告甲○○之婚生子女，
    致戶政機關登記原告為被告甲○○所生子女，惟與事實不符
    ，請求確認原告與被告甲○○間父子關係不存在，揆諸上開
    判例意旨，應認有確認之利益。
貳、原告主張：原告之生母丁○○與被告甲○○本有婚姻關係，
    因雙方個性不合，嗣於民國九十二年三月四日協議離婚。惟
    原告之生母丁○○與被告甲○○婚姻關係尚未解消前，即與
    訴外人陳錫彬發生性關係，並先後於九十一年五月一日及九
    十二年九月十五日產下原告丙○○、乙○○，因原告受胎期
    間係訴外人丁○○與被告甲○○婚姻關係存續中，致原告依
    法被推定為被告甲○○之婚生子女，然原告實係訴外人丁○○自訴外人陳錫彬受胎所生，故原告與被告甲○○間未具有
    親子血緣關係，爰訴請確認原告與被告甲○○親子關係不存
    在等語。並聲明：如主文所示。
、被告則以：被告甲○○於八十九年十二月十九日因刑事案件
    入監服刑，出監後未曾和原告之生母即訴外人丁○○見面，
    亦未曾發生性行為，嗣於九十二年三月四日與訴外人丁○○
    辦理離婚，是兩造間確無親子關係等語。並聲明：同意原告
    之請求。
肆、得心證之理由
一、原告主張之事實，業據提出戶籍謄本三份及法務部調查局鑑
    定通知書影本乙份為證。觀之前開鑑定報告載明略以：「依
    據遺傳法則，丙○○、乙○○之各項DNA型別分別與陳錫彬
    之各項相對應型別均無矛盾，經計算其CPI值分別為345,739
    、64,434以上，因此認為陳錫彬可能（機率99.99％以上）
    為丙○○、乙○○之生父」等語，並為被告所不爭執。是衡
    之上情，足證原告丙○○、乙○○應係其生母丁○○自訴外
    人陳錫彬受胎所生，而非自被告甲○○受胎所生，其情至明
    ，自堪認原告之主張為真實。
二、按司法院大法官會議釋字第五八七號解釋意旨認：子女獲知
    其血統來源，確定其真實父子身分關係，攸關子女之人格權
    ，應受憲法保障。民法第一千零六十三條規定：「妻之受胎
    ，係在婚姻關係存續中者，推定其所生子女為婚生子女。前
    項推定，如夫妻之一方能證明妻非自夫受胎者，得提起否認
    之訴。但應於知悉子女出生之日起，一年內為之。」係為兼
    顧身分安定及子女利益而設，惟其得提起否認之訴者僅限於
    夫妻之一方，子女本身則無獨立提起否認之訴之資格，且未
    顧及子女得獨立提起該否認之訴時應有之合理期間及起算日
    ，是上開規定使子女之訴訟權受到不當限制，而不足以維護
    其人格權益，在此範圍內與憲法保障人格權及訴訟權之意旨
    不符。最高法院二十三年上字第三四七三號及同院七十五年
    台上字第二○七一號判例與此意旨不符之部分，應不再援用
    。有關機關並應適時就得提起否認生父之訴之主體、起訴除
    斥期間之長短及其起算日等相關規定檢討改進，以符前開憲
    法意旨等語。顯見為顧全子女之利益計，親子關係，除形式
    上父子女關係外，側重實質上之親子間真實血統關係，顯然
    亦屬符合子女之利益。經查，本件原告法定代理人以原告名
    義提起本件確認親子關係不存在之訴，既經法律上父親自認
    原告非訴外人丁○○自其受胎所生子女，是以本件原告法定
    代理人以原告名義提起本件訴訟，並以法律上推定之父親即
    被告甲○○為被告，符合原告利益，又本件原告之母丁○○
    自被告甲○○於八十九年間入監服刑後，即未與其同居，原
    告二人顯非丁○○自被告甲○○受胎所生子女，已如前述。
    從而，原告請求確認其與被告甲○○間親子關係不存在，為
    有理由，應予准許。
伍、訴訟費用負擔之依據：民事訴訟法第七十八條。
中    華    民    國    95    年    8     月    29    日
                  家事法庭    法  官  陳學德
以上正本係照原本作成。
如對本判決上訴，須於判決送達後二十日之不變期間內，向本院
提出上訴狀。
中    華    民    國    95    年    8     月    29    日
                              書記官


司法院資訊處製作；財團法人民間司法改革基金會備份。
